【裁判字號】    95,聲再,5
【裁判日期】    951031
【裁判案由】    聲請再審
【裁判全文】
臺灣花蓮地方法院刑事裁定               95年度聲再字第5號
聲  請  人
即  被  告  甲○○
代  理  人  吳美津律師
上列聲請人因被告侵占案件，就本院中華民國95年5月26日第二
審確定判決（95年度簡上字第19號，聲請建議判決處刑案號：臺
灣花蓮地方法院檢察署93年度核退偵字第172號），聲請再審，
本院裁定如下：
    主  文
再審之聲請駁回。
    理  由
一、聲請意旨略以：原確定判決有如下之違誤，故依刑事訴訟法
    第420條第1項第6款、第421條規定聲請再審云云：
（一）程序部分：本案被告甲○○於偵查中一再爭執並無犯行，
      且卷內上有諸多事實未調查清楚，第一審法院竟以簡易程
      序判處被告有罪，原審法院不查亦予維持原判，已損害被
      告之聽審權。
（二）原確定判決認定告訴人劉永福已交付系爭新臺幣（下同）
      295 萬元予被告，作為購屋及裝潢之用途，而遭被告侵占
      ，實際上，告訴人係為避免其所有之200 萬元款項遭其兄
      追討，故將之交付被告，然被告已清償上開款項，所購之
      系爭房地均係被告自行出資，與告訴人交付之款項無關，
      證人許淑惠對上開情事知之甚詳，因原審審理時，被告未
      能查知許淑惠之所在，故未及聲請調查，今被告已查得證
      人許淑惠之住所，應認本件有確實之新證據存在，且足以
      影響原確定判決而為有利於被告之判決，應予再審。
（三）原確定判決雖認定告訴人已交付50萬、45萬元現金予被告
      ，且系爭房地裝潢及裝設電動門等費用共計29萬元，故被
      告上應返還告訴人56萬元等事實，然卷內並無證據可資證
      明，有理由不備之違誤。
（四）證人吳國華於原審審理中證稱：「告訴人有拿我太太存入
      該200 萬元之存簿、提款卡、印章使用，被告是以這種方
      式償還該200萬元。」、「平常那些帳戶之存摺、提款卡
      、印鑑都由告訴人保管。」、「我只知道告訴人有拿我們
      的提款卡使用，我們也有提存款，但支用詳情我不清楚」
      、「我們是先交存摺給告訴人。」、「我們同時交付2本
      存摺、提款卡、印鑑，隔1星期就寫借據，我們是92年12
      月6日告訴人支票存入後，立刻將華南銀行、台東知本郵
      局存摺、提款卡、印鑑交給告訴人。」、「有，因為告訴
      人提款都會跟我們講，這期間他有提領5、6萬元，但我們
      沒有跟銀行查證。」、「系爭房屋用我太太錢買的，價金
      210 萬元，交由魏代書辦理，第一次定金交10萬元、頭期
      款交60萬元，第二次款項是40萬元，貸款是100 萬元，定
      金、第一、二期款項都是我太太用臺支支付，都由我太太
      去跟賣主、代書接洽，我只有第一次看房子時在場。」等
      語，可資證明被告主張購買系爭房地與告訴人之借款無關
      ，且告訴人已清償借款為真實，原審就此重要證據漏未審
      酌，故聲請准許再審。
二、按有罪之判決確定後，有下列情形之一者，為受判決人之利
    益，得聲請再審：一、原判決所憑之物證已證明其為偽造或
    變造者。二、原判決所憑之證言、鑑定或通譯已證明其為虛
    偽者。三、受有罪判決之人，已證明其係被誣告者。四、原
    判決所憑之通常法院或特別法院之裁判已經確定裁判變更者
    。五、參與原判決或前審判決或判決前所行調查之推事，或
    參與偵查或起訴之檢察官，因該案件犯職務上之罪已經證明
    者。六、因發現確實之新證據，足認受有罪判決之人應受無
    罪、免訴、免刑或輕於原判決所認罪名之判決者；另不得上
    訴第三審法院之案件，除前條規定外，其經第二審確定之有
    罪判決如就足生影響於判決之重要證據漏未審酌者，亦得為
    受判決人之利益，聲請再審；又法院認為無再審理由者，應
    以裁定駁回之，刑事訴訟法第420條第1項、第421條、第434
    條第1項分別定有明文。又所謂發現確實之新證據，除須該
    「新證據」可認為確實具有足以動搖原確定判決，而對受判
    決人為更有利判決之「確實性」之外，尚須具備該證據係在
    事實審法院於判決前已存在，因未經發現，不及調查斟酌，
    或審判時未經注意，至其後始行發現之「嶄新性」特質，二
    者均不可或缺。若未具備上開「確實性」與「嶄新性」二種
    新證據之特性，即不能據為聲請再審之原因，最高法院著有
    92年度臺抗字第295號判決意旨可資參照。
三、經查：
（一）上開聲請意旨（一）、（三）雖主張原確定判決有程序上
      及判決理由不備之違法，然此應為判決違背法令之聲請非
      常上訴事由，非為前開法條所規定得聲請再審之事由，聲
      請人以上開事由聲請再審，自有未合。
（二）聲請人固主張證人許淑惠對於被告有無返還告訴人款項等
      事宜均知之甚詳，屬於本案確實之新證據云云，然查原審
      95年度簡上字第19號號案件準備程序中中，聲請人本已聲
      請傳喚證人許淑惠，然嗣又聲明捨棄，有上開案件95年4
      月13日審理筆錄（第3頁）1份在卷可稽，顯見證人許淑惠
      並非判決前已存在，因未經發現，不及調查斟酌，或審判
      時未經注意，至其後始行發現之證據，揆諸前揭說明，其
      已不具有新證據所需具備之「嶄新性」性質，自非刑事訴
      訟法第420條第1項第6款所指之「新證據」，聲請人以上
      開理由聲請再審，應不准許。
（三）原確定判決已於判決書中詳加勾稽其認定事實之證據及理
      由，並就不採用證人吳國華於審理中有利於被告證詞之理
      由詳加說明，自難認原確定判決有何刑事訴訟法第421 條
      規定之情形存在，聲請人認原確定判決漏未審酌證人吳國
      華之重要證詞云云，並不可採。
（四）綜上所述，聲請人據以聲請之再審事由，均不符合前揭准
      予再審之規定，其再審之聲請為無理由，應予駁回。
四、依刑事訴訟法第434條第1項、第2項之規定，裁定如主文。
中    華    民    國   95     年     10     月   31    日
                         臺灣花蓮地方法院刑事第二庭
                               審判長法  官  李豫雙
                                     法  官  林韋岑
                                     法  官  俞秀美
以上正本證明與原本無異。
如對本裁定不服，應於送達後五日內，向本院提出抗告狀。
（應抄附繕本）
                                     書記官
中    華    民    國    95    年    10    月    31    日


司法院資訊處製作；財團法人民間司法改革基金會備份。
